臺灣基隆地方法院刑事判決　　　　　　　 96年度訴字第555號
公　訴　人　臺灣基隆地方法院檢察署檢察官
被　　　告　乙○○
　　　　　　　　　　（另案在臺灣基隆監獄基隆分監執行中）
上列被告因違反毒品危害防制條例案件，經檢察官提起公訴（96
年度毒偵字第1025號），被告並為有罪陳述，本院合議庭乃裁定
由受命法官獨任以簡式審判程序進行審理，並判決如下：
    主  文
乙○○施用第二級毒品，累犯，處有期徒刑肆月。又施用第一級
毒品，累犯，處有期徒刑柒月，扣案之第一級毒品海洛因殘渣併
同無法析離之分裝袋只沒收銷燬；注射針筒壹支沒收。應執行
有期徒刑拾月，扣案之第一級毒品海洛因殘渣併同無法析離之分
裝袋只沒收銷燬；注射針筒壹支沒收。
    事  實
一、乙○○前因違反肅清煙毒條例案件，經臺灣高等法院於民國
    84年7 月14日，以84年度上訴字第3287號判決有期徒刑三年
    六月確定。又因違反麻醉藥品管理條例案件，經本院於84年
    12月12日，以84年度易緝字第54號判決有期徒刑八月確定。
    再因違反肅清煙毒條例案件，經本院於85年6 月13日，以84
    年度訴字第398 號判決有期徒刑三年六月確定。嗣其所犯上
    開各罪，或經合併定其應執行之刑，或經合併計算其執行期
    間，85年1 月9 日發監執行、87年11月27日假釋出監。乃乙
    ○○於首開假釋期間，復因初犯施用毒品案件，經觀察、勒
    戒後，認無繼續施用毒品之傾向，於89年2 月22日經釋放出
    所，並由臺灣基隆地方法院檢察署檢察官於89年2 月21日，
    以89年度毒偵字第397 號、89年度偵緝字第37號為不起訴處
    分確定；繼而二犯施用毒品案件，經觀察、勒戒後，認有繼
    續施用毒品之傾向，經法院裁定續為強制戒治（90年5 月15
    日始因停止戒治而改入監所執行後開徒刑；90年10月26日停
    止戒治期滿而完成其本次毒癮戒斷之療程），並由臺灣基隆
    地方法院檢察署檢察官提起公訴，經本院於89年12月14日，
    以89年度訴字第727 號判決有期徒刑七月、五月，應執行有
    期徒刑十月確定。嗣其首開假釋果經撤銷，90年5 月15日再
    經發監，執行其前案殘刑（四年三月五日）暨二犯施用毒品
    案件所處徒刑（十月），而甫於95年3 月5 日執行完畢（此
    部分構成累犯）。乃又三犯施用毒品案件，由臺灣基隆地方
    法院檢察署檢察官提起公訴，經臺灣高等法院於96年3 月27
    日，以96年度上訴字第400 號判決有期徒刑九月確定，暨於
    96年7 月16日，以96年度聲減字第360 號裁定減為有期徒刑
    四月又十五日確定（刻在執行中；此部分尚不構成累犯）。
    詎乙○○猶不思戒除毒癮，復基於施用第二級毒品安非他命
    類（安非他命暨甲基安非他命）之犯意，於96年5 月20日凌
    晨2 時，在基隆市○○區○○路之不詳朋友住處，將安非他
    命類置入組裝之玻璃球吸食器燒烤使生霧化白煙再以口鼻吸
    食，藉以施用第二級毒品安非他命類；又基於施用第一級毒
    品海洛因之犯意，於96年5 月21日凌晨4 時，在基隆市○○
    路104 巷67之3 號其斯時住處，將稀釋後之海洛因置入注射
    針筒再持以施打血管，藉以施用第一級毒品海洛因。嗣為警
    於96年5 月21日下午6 時40分，在基隆市○○區○○路23之
    51前盤查查獲，並扣得乙○○所有之第一級毒品海洛因殘渣
    併同無法析離之分裝袋3 只及注射針筒1 支，經採其尿液送
    驗，結果呈嗎啡（海洛因代謝後尿液檢出成份）、安非他命
    暨甲基安非他命陽性反應，始悉上情。
二、案經基隆市警察局第三分局移送臺灣基隆地方法院檢察署檢
    察官偵查起訴。
    理  由
壹、程序事項
    本案被告乙○○所犯者非為死刑、無期徒刑、最輕本刑為三
    年以上有期徒刑之罪或高等法院管轄之第一審案件，其於準
    備程序進行中，先就被訴事實為有罪之陳述，經告知其簡式
    審判程序之旨，並聽取公訴人、被告之意見後，本院業已依
    刑事訴訟法第二百七十三條之一第一項規定，裁定由受命法
    官獨任以簡式審判程序進行本案之審理。
貳、實體事項
一、前揭事實業據被告乙○○於本院審理時坦承不諱，並有第一
    級毒品海洛因殘渣併同無法析離之分裝袋3 只、注射針筒1
    支扣案可佐。且被告為警查獲後所採集之尿液檢體，經基隆
    市警察局第三分局送請臺灣尖端先進生技醫藥股份有限公司
    以氣相層析質譜儀法為確認檢驗之結果，呈嗎啡（海洛因代
    謝後尿液檢出成份）、安非他命暨甲基安非他命陽性反應。
    此亦有臺灣尖端先進生技醫藥股份有限公司96年5 月31日濫
    用藥物檢驗報告暨基隆市警察局第三分局偵辦毒品案件尿液
    檢體對照表各1 件在卷可憑；參之以酵素免疫分析或薄層定
    性分析等方式為初步篩檢者，檢驗結果雖有相當程度偽陽性
    之可能，然以氣（液）相層析、質譜分析之儀器為交叉確認
    者，檢驗結果出現偽陽性之機率則極低，因而具有公信力，
    核足為對涉嫌人不利之認定；暨一般人注射海洛因經體內吸
    收代謝約30分鐘以後，乃轉換以嗎啡為主要成份（主要型態
    ），陸續隨尿液排出體外，並以最初6 至12小時之排泄量最
    多。若以日計，約有80% 之毒品代謝物（嗎啡），可在注射
    後24小時以內隨尿液排出體外，至其他剩餘劑量則可在數日
    內分別隨尿液排出體外；又安非他命類經口服投與後，70%
    約於24小時以內自尿液中排出，90% 則於96小時以內自尿液
    中排出，是實務目前固衡常以尿液檢測判斷受驗者曾否施用
    毒品，惟鑑於國內現階段針對尿液所檢測者，僅為該尿液是
    否呈安非他命類陽性反應而已，至其實際投與量之多寡，則
    每因安非他命之檢出與個人投與方式、投與量、體質、採尿
    時間，乃至檢驗儀器之精密度等諸多因素息息相關，而無從
    憑以精確推斷，遑論進而據以回推（自受驗者採集尿液之時
    間回推）其精確之投與時間。然則，自受驗者口服投與後所
    得檢測出安非他命之通常時間推斷，其投與時間距離其採尿
    時間最長可能不會超過4 日。此復曾經法務部調查局以90年
    4 月12日陸(一)字第90133335號函、行政院衛生署藥物食品
    檢驗局以81年2 月8 日（）藥檢壹字第001156號函釋在案
    。勾稽以觀，足見被告於本院審理時之任意性自白，與事實
    相符，堪可採信。再者，被告前因初犯施用毒品案件，經觀
    察、勒戒後，認無繼續施用毒品之傾向，於89年2 月22日經
    釋放出所，並由臺灣基隆地方法院檢察署檢察官於89年2 月
    21日，以89年度毒偵字第397 號、89年度偵緝字第37號為不
    起訴處分確定；又二犯施用毒品案件，經觀察、勒戒後，認
    有繼續施用毒品之傾向，經法院裁定續為強制戒治（90年5
    月15日始因停止戒治而改入監所執行後開徒刑；90年10月26
    日停止戒治期滿而完成其本次毒癮戒斷療程），並由臺灣基
    隆地方法院檢察署檢察官提起公訴，經本院於89年12月14日
    ，以89年度訴字第727 號判決有期徒刑七月、五月，應執行
    有期徒刑十月確定（已執畢，詳前述）；再三犯施用毒品案
    件，由臺灣基隆地方法院檢察署檢察官提起公訴，經臺灣高
    等法院於96年3 月27日，以96年度上訴字第400 號判決有期
    徒刑九月確定，暨於96年7 月16日，以96年度聲減字第360
    號裁定減為有期徒刑四月又十五日確定（刻在執行中，詳前
    述）。觀諸卷附之臺灣高等法院被告前案紀錄表、前揭不起
    訴處分書、刑事判決所載內容自明。從而，本案事證明確，
    被告於初犯施用毒品案件之五年以內，再犯施用毒品之犯行
    ，堪可認定，應依法論科。
二、論罪科刑：
  (一)查海洛因、安非他命類分別係毒品危害防制條例所列管之第
    一級、第二級毒品，此為該條例第二條第二項第一款、第二
    款所明定。按犯毒品危害防制條例第十條之罪（施用毒品罪
    ）者，檢察官應聲請法院裁定，令被告入勒戒處所觀察、勒
    戒，經勒戒處所陳報，認受觀察、勒戒人無繼續施用毒品傾
    向者，應即釋放，並為不起訴之處分；認有繼續施用毒品傾
    向者，即應聲請法院裁定令入戒治處所強制戒治，俟強制戒
    治期滿釋放，再為不起訴之處分。惟依上揭規定觀察勒戒或
    強制戒治執行完畢釋放後，五年內再犯毒品危害防制條例第
    十條之罪（施用毒品罪）者，檢察官即應依法追訴，毒品危
    害防制條例第二十條第一項、第二項、第二十三條第二項分
    別定有明文。
  (二)核被告於初犯施用毒品案件以後之五年以內，再犯施用第一
    級毒品海洛因、第二級毒品安非他命類之行為，係犯毒品危
    害防制條例第十條第一項之施用第一級毒品罪、同條第二項
    之施用第二級毒品罪。被告持有第一級毒品海洛因、第二級
    毒品安非他命類之低度行為，應分別為施用第一級、第二級
    毒品之高度行為所吸收，均不另論罪。
  (三)查起訴書雖誤繕被告施用第二級毒品之時間暨地點（至被告
    施用第一級毒品之時間暨地點，則經核無誤），然此業據蒞
    庭檢察官於未變動其社會基本事實同一性之前提下，當庭更
    正如本判決事實欄之所載，此有本院審判筆錄在卷可稽；核
    此更正範圍，亦無礙於原起訴所特定之事實。本於檢察一體
    之原則，本院當以蒞庭檢察官所到庭更正者，為起訴所指之
    犯罪時、地。
  (四)被告所犯上開二罪，犯意各別，行為互殊，罪名不同，應予
    分論併罰。
  (五)查被告曾有如前所述之犯罪科刑及刑之執行情形，此有臺灣
    高等法院被告前案紀錄表在卷可稽，其於有期徒刑執行完畢
    後，五年以內，故意再犯本起最重本刑有期徒刑以上之罪，
    為累犯，應依刑法第四十七條第一項規定，分別加重其刑。
  (六)本院審酌被告犯罪之動機、吸食頻率、曾有施用毒品之前科
    仍不知戒除，惟慮及其犯後坦承犯行、所犯乃戕害自己身心
    健康，尚未危及他人等一切情狀，分別量處如主文所示之刑
    ，併定其應執行之刑。末以，犯罪在96年4 月24日以前，且
    所犯復非「中華民國九十六年罪犯減刑條例第三條第一項所
    列各罪且經宣告死刑、無期徒刑或逾有期徒刑一年六月之刑
    」者，方得適用中華民國九十六年罪犯減刑條例第二條第一
    項第三款規定，減其刑期或金額二分之一。茲就本案而論，
    被告既係於96年5 月20日、96年5 月21日實行本案犯罪，詳
    如前述，則其當與旨揭減刑要件不符，而無從邀此減刑之寬
    典。從而，本案顯然不在應依中華民國九十六年罪犯減刑條
    例第二條第一項第三款予以減刑之列，併此指明。
  (七)扣案殘渣（量微無法秤重），核屬毒品危害防制條例所明定
    列管之第一級毒品海洛因，此業據被告敘明無訛，並有上開
    濫用藥物檢驗報告1 紙在卷可參，兼以量微致無從與分裝袋
    互為析離，此亦經本院當庭勘驗無誤（參見本院審判筆錄）
    ，是自應併同無法析離之分裝袋3 只，依毒品危害防制條例
    第十八條第一項前段規定，宣告沒收併銷燬之。至扣案之注
    射針筒1 支，為一般市售之藥用注射針筒，核非專供施用毒
    品之器具，此亦據本院當庭勘驗屬實（參見本院審判筆錄）
    ，兼以係被告所有，供本案犯罪之所用，此亦據被告當庭陳
    明無訛，爰依刑法第三十八條第一項第二款規定，併予宣告
    沒收。
據上論斷，應依刑事訴訟法第二百七十三條之一第一項、第二百
九十九條第一項前段，毒品危害防制條例第二十三條第二項、第
十條第一項、第二項、第十八條第一項前段，刑法第十一條、第
四十七條第一項、第三十八條第一項第二款、第五十一條第五款
，判決如主文。
本案經檢察官甲○○到庭執行職務。
中　　華　　民　　國　　96　　年　　10　　月　　26　　日
                  刑事第四庭法  官  王慧惠
以上正本證明與原本無異。
如不服本判決應於收受本判決後10日內向本院提出上訴書狀，其
未敘述上訴理由者，並得於提起上訴後10日內向本院補提理由書
狀（均須按他造當事人之人數附繕本）「切勿逕送上級法院」。
中　　華　　民　　國　　96　　年　　10　　月　　26　　日
                            書記官  王一芳
附錄論罪法條：
毒品危害防制條例第10條第1項、第2項
施用第一級毒品者，處 6 月以上 5 年以下有期徒刑。
施用第二級毒品者，處 3 年以下有期徒刑。
